臺灣臺中地方法院刑事判決
110年度交訴字第387號
公  訴  人  臺灣臺中地方檢察署檢察官
被      告  郭東興


上列被告因肇事逃逸罪等案件，經檢察官提起公訴（110年度偵
字第34986號），本院判決如下：
    主    文
郭東興犯駕駛動力交通工具發生交通事故，致人傷害而逃逸罪，
處有期徒刑陸月，如易科罰金，以新臺幣壹仟元折算壹日。緩刑
貳年。
被訴過失傷害部分，公訴不受理。
    犯罪事實
一、郭東興於民國110年9月6日上午8時許前某時，駕駛車牌號碼
    000-0000號自小客車，沿臺中市西屯區西屯路2段由洛陽路
    往惠中路方向行駛，於同日上午8時許，行經臺中市西屯區
    西屯路2段與西屯路2段208巷交岔路口時，本應注意遵守道
    路交通標線之指示，雙黃實線之標線係用以分隔對向車道，
    並雙向禁止超車、跨越或迴轉，又汽車超車時，應於前行車
    減速靠邊或以手勢或亮右方向燈表示允讓後，始得超越，且
    超越時應顯示左方向燈並於前車左側保持半公尺以上之間隔
    超過，行至安全距離後，再顯示右方向燈駛入原行路線，而
    依當時天候晴、日間自然光線、路面鋪裝柏油、乾燥、無缺
    陷、無障礙物、視距良好等無不能注意之情事，竟疏未注意
    ，貿然從張懿云所騎乘且同向行駛在其右前方之車牌號碼00
    0-0000號普通重型機車左側超車，2車發生擦撞，張懿云因
    而人車倒地，受有左側前胸壁挫傷、左側膝部挫傷及擦傷、
    左側踝部擦傷之傷害（涉犯過失傷害部分，經本院為公訴不
    受理諭知，詳如後述）。詎郭東興知悉其駕駛之車輛發生碰
    撞、有聲音且車身晃動，可預見與他人發生交通事故，因此
    致人受傷，仍基於駕駛動力交通工具發生交通事故，致人傷
    害而逃逸之不確定故意，未採取救護措施，亦未報警等候處
    理，即駕車離開現場。嗣員警獲報到場處理，並調閱監視器
    影像，循線查悉上情。
二、案經張懿云訴由臺中市政府警察局第六分局報告臺灣臺中地
    方檢察署檢察官偵查起訴。
    理    由
壹、有罪部分
一、本判決所引用被告郭東興以外之人於審判外之陳述，檢察官
    及被告於本院審理時均同意作為證據，迄辯論終結前未聲明
    異議，本院審酌該等證據作成時之情況，尚無違法不當及證
    明力明顯過低之瑕疵，認以之作為證據應屬適當，依刑事訴
    訟法第159條之5第1項規定，有證據能力。非供述證據部分
    ，並無證據證明係公務員違背法定程序所取得，亦無顯有不
    可信之情況，檢察官及被告於本院審理時均同意該等證據有
    證據能力，經本院於審理期日提示予被告並告以要旨，為合
    法調查，應認均得作為證據。
二、認定事實所憑證據及理由
　㈠上揭犯罪事實，業據被告於本院審理時坦承不諱，核與告訴
    人張懿云於警詢時之指述（見110偵34986卷第25-28頁、第4
    5頁）相符，亦有職務報告、澄清綜合醫院中港分院診斷證
    明書、臺中市政府警察局道路交通事故初步分析研判表、道
    路交通事故現場圖、道路交通事故調查報告表㈠、㈡、現場及
    車損照片、監視器影像及其截圖照片、臺中市政府警察局道
    路交通事故肇事人自首情形紀錄表、車輛詳細資料報表、臺
    中市政府警察局舉發違反道路交通管理事件通知單影本及Go
    ogle街景圖附卷可稽（見110偵34986卷第17頁、第35-43頁
    、第51-81頁、第85-87頁、第91頁、第95-97頁、第102頁、
    第109-111頁，監視器影像光碟置於110偵34986卷附光碟片
    存放袋），復經本院勘驗監視器影像屬實，有本院勘驗筆錄
    及截圖照片在卷可參（見本院卷第87-88頁、第91頁），足
    認被告所為任意性自白與事實相符，洵堪採信。
　㈡按駕駛人駕駛汽車，應遵守道路交通標誌、標線、號誌之指
    示；汽車超車時，應於前行車減速靠邊或以手勢或亮右方向
    燈表示允讓後，後行車始得超越。超越時應顯示左方向燈並
    於前車左側保持半公尺以上之間隔超過，行至安全距離後，
    再顯示右方向燈駛入原行路線，道路交通安全規則第90條第
    1項前段、第101條第1項第5款訂有明文，此為汽車駕駛人應
    盡之注意義務，被告為自小客車之駕駛人，客觀上即負有上
    開注意義務，而依本案事故發生時，天候晴、日間自然光線
    、路面鋪裝柏油、乾燥、無缺陷、無障礙物、視距良好等無
    不能注意情事，卻疏未注意及此，在設有雙黃實線而禁止超
    車之路段超車，且未待同向行駛在其右前方之告訴人示意表
    示允讓、未顯示左方向燈，亦未保持適當間隔，即貿然超越
    ，致與告訴人騎乘之機車發生碰撞，其行為應有過失。又若
    被告盡上開注意義務，應可避免發生本案交通事故，致告訴
    人受傷之結果，二者間具備因果關係，要屬無疑。
　㈢綜上所述，本案事證業已明確，被告犯行堪以認定，應依法
    論科。
三、被告因其過失行為，致告訴人倒地受傷後逃逸，核其所為，
    係犯刑法第185條之4第1項前段之駕駛動力交通工具發生交
    通事故，致人傷害而逃逸罪。
四、爰以行為人之責任為基礎，審酌被告未盡駕駛人之注意義務
    而肇事，因而致告訴人受傷，復忽視其於事故發生後，不問
    其有無過失、告訴人之傷勢輕重如何，皆應停留在現場，視
    現場情形通知警察機關或醫療院所，並採取表明身分、協助
    就醫、對事故現場為必要處置等措施，以使告訴人能獲得即
    時救助，同時促進案發狀況與責任歸屬之釐清之責，置告訴
    人受傷之情形於不顧，未留下任何聯絡資料、未報案或採取
    必要救護措施即離開現場，誠值非難，惟念告訴人之傷勢尚
    非嚴重，被告素行尚佳（見本院卷第15頁），犯後終究坦承
    犯行，與告訴人調解成立並履行完畢，即有彌補其行為所致
    損害之作為，告訴人已撤回告訴而不再追究，兼衡被告自陳
    高中畢業、無業、經濟狀況貧窮、無需其扶養或照顧之人及
    其罹病狀況（見本院卷第136頁）等一切情狀，量處如主文
    所示之刑，併諭知易科罰金之折算標準。
五、被告前因賭博案件，經本院以86年度中簡字第1310號判決判
    處有期徒刑5月，併科罰金新臺幣1萬元確定，有期徒刑部分
    於86年10月9日徒刑易科罰金而執行完畢（下稱前案）。被
    告於前案執行完畢後，5年以內未曾因故意犯罪受有期徒刑
    以上刑之宣告等情，有臺灣高等法院被告前案紀錄表在卷可
    稽（見本院卷第15頁）。被告本案犯行固然非是，惟念其無
    相類前案紀錄，素行良好，因一時思慮未周，致罹刑典，犯
    後已坦承犯罪、賠償告訴人之損害，告訴人於本院審理時陳
    稱：伊撤回本案告訴，願給予被告機會等語（見本院卷第13
    6頁），可認其有悔意且已得告訴人之原諒，又被告除本案
    以外，未遭查獲其他刑事不法行為，堪認被告對於社會規範
    之認知應無重大偏離，行為控制能力亦無異常，信其經此偵
    、審程序及刑之宣告後，應能知所警惕而無再犯之虞，是認
    其所受刑之宣告以暫不執行為當，依刑法第74條第1項第2款
    規定，併宣告如主文所示之緩刑期間，以啟自新。
貳、公訴不受理部分
一、公訴意旨略以：被告因疏於盡其注意義務，貿然超越告訴人
    騎乘之機車，其駕駛之車輛右後車身與告訴人之機車左側車
    身發生擦撞，致告訴人人車倒地，因而受有左側前胸壁挫傷
    、左側膝部挫傷及擦傷、左側踝部擦傷之傷害，因認被告涉
    犯刑法第284條前段之過失傷害罪嫌等語。
二、按告訴乃論之罪，告訴人於第一審辯論終結前，得撤回其告
    訴；其告訴經撤回者，法院應諭知不受理之判決，刑事訴訟
    法第238條第1項、第303條第3款分別定有明文。查被告被訴
    過失傷害部分，檢察官認被告所涉犯刑法第284條前段之過
    失傷害罪嫌，依同法第287條前段規定，須告訴乃論。因被
    告與告訴人調解成立，告訴人於第一審辯論終結前具狀撤回
    告訴，有本院調解程序筆錄及聲請撤回告訴狀存卷可佐（見
    本院卷第111-112頁、第139頁），揆諸上開規定，應由本院
    為公訴不受理之諭知。
據上論斷，應依刑事訴訟法第299條第1項前段、第303條第3款，
刑法第185條之4第1項前段、第41條第1項前段、第74條第1項第2
款，判決如主文。
本案經檢察官蔡仲雍提起公訴，檢察官林明誼到庭執行職務。
中　　華　　民　　國　 111　　年　　5　　月　　 26　　日
　　　　　　　　　刑事第十五庭  審判長法　官　簡佩珺
                                      法  官  湯有朋
                                      法  官  鄭咏欣 
以上正本證明與原本無異。
如不服本判決應於收受送達後20日內向本院提出上訴書狀，並應
敘述具體理由；其未敘述上訴之理由者，應於上訴期間屆滿後20
日內向本院補提理由書（均須按他造當事人之人數附繕本）「切
勿逕送上級法院」。
告訴人或被害人如不服判決，應備理由具狀向檢察官請求上訴，
上訴期間之計算，以檢察官收受判決正本之日起算。
                                       書記官 施佑諭    
中　　華　　民　　國　 111　　年　　5　　月　　 26　　日
附錄本案論罪科刑法條：
中華民國刑法第185條之4
駕駛動力交通工具發生交通事故，致人傷害而逃逸者，處六月以
上五年以下有期徒刑；致人於死或重傷而逃逸者，處一年以上七
年以下有期徒刑。
犯前項之罪，駕駛人於發生交通事故致人死傷係無過失者，減輕
或免除其刑。